臺灣宜蘭地方法院民事裁定
111年度羅救字第4號
聲  請  人  謝清彥    （現於法務部○○○○○○○執行中）
上列聲請人謝清彥與相對人法務部○○○○○○○等間請求國家賠償事
件，聲請人聲請訴訟救助，本院裁定如下：
主  文
聲請駁回。
    理  由
一、按當事人因無資力支出訴訟費用而聲請訴訟救助者，關於無
    資力支出訴訟費用之事由，應提出可使法院信其主張為真實
    並能即時調查之證據，以釋明之，此觀諸民事訴訟法第109
    條第2項、第284條規定自明。次按前項釋明，得由受訴法院
    管轄區域內有資力之人，出具保證書代之，民事訴訟法第10
    9條第3項前段定有明文。所謂無資力支出訴訟費用，係指窘
    於生活，且缺乏經濟信用，並無籌措款項以支出訴訟費用之
    信用技能者而言(最高法院105年度台聲字第1187號裁定參照
    )。又法院調查聲請人是否無資力支出訴訟費用，專就聲請
    人提出之證據為之，如聲請人並未提出證據，或依其提出之
    證據，未能信其無資力支出訴訟費用之主張為真實，即應將
    其聲請駁回，並無依職權調查或定期命補正之必要(最高法
    院110年度台抗字第1138號、110年度台聲字第2119號裁定參
    照)。
二、聲請意旨略以：大法官釋字第756號受刑人除人身自由之必
    要限制，其他與一般人民所受憲法上之權利保障，原則上並
    無不同，受刑人通訊秘密自由及實現自由等基本權利，仍應
    受憲法保障，又聲請人於綠島監獄受刑人個別處遇計畫證明
    為精神障礙患者，應受法扶及律師保障。另秉呈臺灣高等法
    院108年度國抗字第24號、及最高法院111台聲字第304號裁
    定等資料以代釋明並供本院即時調查，爰聲請訴訟救助等語
    。
三、經查，聲請人雖主張依上開裁定意旨，並附具財團法人法律
    扶助基金會台北分會准予就110年度上國更一字第4號案件全
    部扶助及最高法院109年度台聲字第1347號裁定准予選任訴
    訟代理人之裁定，以代釋明其無資力支出訴訟費用之事由，
    請求准予訴訟救助，然上開裁定僅係個案認定，其效力僅及
    各該案件，無從因之而謂聲請人於本件已符合聲請訴訟救助
    之要件。此外，聲請人並未提出其他可使本院信其主張為真
    實且能即時調查之證據，以釋明其窘於生活且缺乏經濟上信
    用，致無資力支出訴訟費用之事由，亦未提出本院管轄區域
    內有資力之人出具保證書代之，俾供本院審酌。揆諸首揭規
    定及說明，聲請人訴訟救助之聲請，為無理由，應予駁回。
四、爰裁定如主文。
中　　華　　民　　國　　111 　年　　11　　月　　4 　　日
                  羅東簡易庭法  官  黃淑芳
以上正本係照原本作成。
如不服本裁定應於送達後10日內向本院提出抗告狀，並繳納抗告
費新臺幣1,000元。
中　　華　　民　　國　　111 　年　　11　　月　　4 　　日
                            書記官　廖文瑜